【裁判字號】    98,抗,212
【裁判日期】    980916
【裁判案由】    選派檢查人
【裁判全文】
臺灣板橋地方法院民事裁定               98年度抗字第212號
抗  告  人  禾商餐廳有限公司
法定代理人  乙○○
相  對  人  丁○○
            丙○○
            戊○○
            甲○○
共同代理人  張珮琦律師
上列抗告人與相對人間選派檢查人事件，對於中華民國98年7 月
31日本院98年度司字第147 號裁定提起抗告，本院裁定如下：
    主  文
抗告駁回。
抗告程序費用由抗告人負擔。
    理  由
一、抗告意旨略以：相對人等雖主張迄今仍為抗告人公司之股東
    ，然相對人等業已取回股款，已非抗告人公司之股東。蓋相
    對人丁○○於抗告人公司成立後三日，即民國98年9 月21日
    ，將抗告人公司資本額新臺幣（下同）525 萬元中之3,383,
    000 元分三筆匯走，相對人等並於96年2 月9 日抗告人公司
    股東會議紀錄中，決議確認：「1.禾商公司資本額5,250,00
    0 元，設立時，除乙○○小姐已繳足股款1,470,000 元以外
    ，其他股東尚未繳足股款。由丁○○先生借予禾商公司3,78
    0,000 元現金，使禾商公司得以順利設立。95年9 月21日公
    司已經有資金，即先返還丁○○3,383,000 元，尚有397,00
    0 元未返還。2.公司有資金，本應立即返還跟公司股東之借
    款。3.股東若有未繳足股款之情形，應由股東自己負責。」
    業經鈞院97年度簡上字第947 號刑事案件查明。次查抗告人
    公司之資本額為525 萬元，公司法定代理人乙○○之出資額
    為147 萬元，其夫黃仁謙之出資額為472,500 元，合計為1,
    942,500 元，是乙○○夫婦均已實際繳納股款，惟原於抗告
    人公司成立時繳足之資本額扣除上開遭丁○○轉帳之3,383,
    000 元後，僅餘1,867,000 元。故抗告人公司僅有乙○○夫
    婦實際出資，其餘股東甲○○、丙○○、曾婉婷、高保養、
    丁○○、戊○○均未實際出資。又各該股東既係向相對人丁○○借款以繳納股款，理應由個人之財產償還，豈有以抗告
    人之公司財產代替股東償還個人債務之理。故相對人等之出
    資均已取回，是以原裁定認抗告人公司未舉證證明相對人已
    取回股款一節，顯有違誤。此外，96年1 月31日抗告人公司
    負責人乙○○發現相對人丁○○有自抗告人公司帳戶提領上
    開大筆資金之交易紀錄，原因不明，乃委請律師致函要求當
    時抗告人公司之實際經營者即相對人丁○○，說明前揭3,38
    3,000 元之匯款目的及流向。詎相對人丁○○旋即聯合當時
    亦為抗告人公司股東兼第三人出一張嘴公司負責人甲○○，
    挾抗告人公司之上游即出一張嘴公司發函予抗告人公司，要
    求抗告人公司於3 日後與出一張嘴公司完成書面契約之簽訂
    ，欲迫使抗告人公司無法繼續經營，枉顧抗告人公司之權益
    ，藉以掩飾相對人丁○○前揭轉帳行為及其餘股東未實際出
    資之事實，致生損害於抗告人公司之財產及經營上之利益，
    甚而欲奪取抗告人公司之經營權，有違誠信原則，是相對人
    聲請法院選派檢查人要難認有正當理由，其聲請不應准許，
    應裁定駁回，爰提起本件抗告等語。
二、按繼續1 年以上，持有已發行股份總數3%以上之股東，得聲
    請法院選派檢查人，檢查公司業務帳目及財產情形，公司法
    第245 條第1 項定有明文。次按公司法第245 條第1 項所定
    聲請選派檢查人之規定，除具備繼續1 年以上持有已發行股
    份總數3%之股東之要件外，別無其他資格之限制（最高法院
    86年度台抗字第108 號裁定意旨參照）。又上開規定依公司
    法第110 條第3 項規定，於有限公司準用之。股份有限公司
    之股東為行使公司法所賦與之單獨股東權或少數股東權，時
    有必要直接檢查公司業務帳目及財產情形，因此，公司法乃
    於第245 條第1 項賦與少數股東對公司業務及財產狀況之檢
    查權。又為防止少數股東濫用此一權利，公司法嚴格其行使
    要件，股東須持股達已發行總股份數量3%以上，且必須向法
    院聲請選派檢查人，檢查內容並以公司業務帳目及財產情形
    為限，是在立法上，已就行使檢查權對公司經營所造成之影
    響，與少數股東權益之保障間，加以斟酌、衡量。準此，倘
    具備繼續1 年以上持有已發行股份總數3%之股東之要件，聲
    請法院選任檢查人，對公司業務帳目及財產狀況為檢查，公
    司即有容忍檢查之義務。
三、經查抗告人公司係95年9 月間經主管機關核准設立登記，相
    對人丁○○、丙○○、戊○○、甲○○出資額分別為126 萬
    元、997,500 元、472,500 元、472,500 元，合計已達抗告
    人公司實收資本總額61% ，有抗告人公司設立登記表及章程
    在卷可參，是相對人等主張其等為抗告人公司之股東，堪信
    為真實。抗告人雖以：相對人等並未實際出資，且其等聲請
    法院選派檢查人目的為藉機爭奪公司經營權，有違誠信原則
    等語，並提出合作金庫交易明細表影本、抗告人公司96年2
    月9 日股東會議紀錄影本、智慧財產法院98年度刑智上易字
    第42號刑事判決影本、本院98年3 月17日板院輔刑省97簡上
    947 字第017423號含影本各1 份為證。然查：上開刑事判決
    係就抗告人公司法定代理人乙○○所涉違反商標法一案，所
    為乙○○無罪之判決；上開本院公函則係本院認丁○○涉有
    背信或業務侵占罪嫌，而向檢方告發之函文，均不足以證明
    抗告人公司所稱相對人等並未實際出資之事實。且上開合作
    金庫交易明細表影本，已載明抗告人公司資本額525 萬元於
    95年9 月18日已全額存入該公司帳戶內，是雖抗告人主張：
    依上開合作金庫交易明細表、96年2 月9 日股東會議紀錄，
    可證上開資本額於其公司成立後3 日即98年9 月21日，即遭
    相對人丁○○分3 筆匯出3,383,000 元等語，然丁○○是否
    於公司設立後挪用公司資本，為其是否涉有背信或業務侵占
    罪嫌之另一問題，並不能因而認定相對人等非抗告人公司之
    股東。矧本件為非訟程序事件，判斷相對人等是否為抗告人
    公司之股東，自應以登記事項為準，抗告人公司如認為相對
    人並非其公司之股東，應另行提起訴訟解決爭議。另按公司
    法第245 條第1 項雖賦與少數股東對公司業務及財產狀況之
    檢查權，惟為防止少數股東濫用此一權利，公司法已就該檢
    查權嚴格其行使要件，公司即有容忍檢查之義務，已如前述
    ，是抗告人主張相對人行使該檢查權，有違誠信原則等語，
    亦無足採。
四、從而，本件相對人等繼續1 年以上，持有抗告人公司實收資
    本總數逾3%，並以抗告人公司業務帳目、財產狀況為範圍，
    聲請原審選派檢查人，依上揭說明，原裁定選派會計師林鴻
    基為抗告人公司之檢查人，於法並無不合，抗告意旨指摘原
    裁定不當，求予廢棄，非有理由，應予駁回。
五、據上論結，本件抗告為無理由，依據非訟事件法第46條、第
    21條第2 項、第24條第1 項，民事訴訟法第495 條之1 第1
    項、第449 條第1 項、第95條、第78條，裁定如主文。
中    華    民    國    98    年    9     月    16    日
                民事第一庭審判長  法  官  李世貴
                                  法  官  陳翠琪
                                  法  官  黃信樺
正本係照原本作成。如不服本裁定，僅得於收受本裁定正本送達
後10日內，以適用法規顯有錯誤為理由，向本院提出再抗告狀，
（須附繕本一份及繳納再抗告裁判費新台幣1,000 元），經本院
許可後紿可再抗告。
中    華    民    國    98    年    9     月    16    日
                                  書記官  李佳靜


司法院資訊處製作；財團法人民間司法改革基金會備份。
